臺灣高等法院高雄分院刑事判決　　　　 94年度上訴字第511號
上　訴　人
即　被　告　乙○○
上列上訴人因誣告案件，不服臺灣高雄地方法院92年度訴字第24
39號中華民國94年1 月31日第一審判決（起訴案號：臺灣高雄地
方法院檢察署92年度偵字第17287 號），提起上訴，本院判決如
下：
     主  文
上訴駁回。
     事  實
一、乙○○前因侵占案件，經法院判處有期徒刑8 月確定，於民
    國91年7 月18日執行完畢。詎仍不知悔改，於92年4 月間透
    過友人介紹認識從事汽車中古車買賣之甲○○，乃委由甲○
    ○購買1 部中古車，並代向銀行申辦動產抵押貸款。嗣甲○
    ○於92年4 月中旬，向聯豐中古車行洽購得車牌號碼5G-902
    0 號之自用小客車，並代乙○○向台新國際商業銀行（下簡
    稱台新銀行）申請動產抵押貸款事宜後，即與乙○○簽訂契
    約，將該車以新台幣（下同）42萬元之價款出售予乙○○（
    惟汽車買賣合約書則虛載成交價46萬元）。其後，甲○○於
    台新銀行核准貸款36萬元並撥款後，即依約於92年5 月2日
    下午7 時許，將該車駛至高雄市○○路與和平路口，連同乙
    ○○之身分證、行車執照、保險卡、稅單等資料一併交付給
    乙○○所指定之馬懷平。乙○○竟於92年5 月5 日下午2時
    30分許，與馬懷平至高雄市鼓山區○○○路417 號「大成當
    舖」，以該車向大成當舖負責人陸興漢典當得款10萬元。嗣
    乙○○基於意圖使甲○○受刑事處分之犯意，於92年6 月5
    日下午1 時40分許，虛構其委由甲○○代購買前揭車輛，並
    辦理過戶後，甲○○並未依約交車為由，至高雄縣政府警察
    局岡山分局橋頭分駐所誣指甲○○涉有詐欺罪嫌，由警員蕭
    南信受理該案，而向該管公務員誣告。嗣經警查證後，始發
    現上情。
二、案經高雄市政府警察局新興分局報請臺灣高雄地方法院檢察
    署檢察官偵查起訴。
    理  由
一、訊據上訴人即被告乙○○（下稱被告）固不否認有至高雄縣
    政府警察局岡山分局橋頭分駐所，以伊向甲○○購買車牌號
    碼5G-9020 號之自用小客車辦理過戶後，甲○○並未交車予
    伊，而對甲○○提出詐欺告訴等情，惟矢口否認有何誣告之
    犯行，並辯稱：伊係向甲○○買三菱的車子，並非係日產的
    車子，且甲○○並未將系爭車輛交付給伊，伊並未至大成當
    舖典當該車，當票是在簽汽車買賣文件時一起簽的，伊簽名
    時並不知道是當票云云。然查：
  (一)被告乙○○於92年4 月間，委由甲○○購買1 部中古車，甲
    ○○向聯豐中古車行洽購得車牌號碼5G-9020 號之自用小客
    車（日產SENTRAN16ES 、引擎（車身）號碼：QG-0000000號
    ）並向台新銀行辦理動產抵押貸款，甲○○已將前揭車輛辦
    理過戶，並交由馬懷平轉交被告，且被告業於92年5 月5 日
    ，與馬懷平至位於高雄市鼓山區○○○路417 號「大成當舖
    」向當舖負責人陸興漢典當10萬元，並簽立當票，嗣被告以
    前揭車輛已辦理過戶，甲○○仍未交車為由，向高雄縣政府
    警察局岡山分局誣告甲○○涉嫌詐欺等情，業據證人甲○○
    、武佳榮、馬懷平、陸興漢於原審證述明確綦詳，並有被告
    乙○○92年6 月5 日警詢報案筆錄、高雄縣警察局岡山分局
    嫌疑人指認表、刑案報案處理系統詳細資料、高雄市當舖收
    當物品登記簿（日報表）、當舖當票、全國停車場收據、動
    產擔保交易動產抵押登記申請書、車輛動產抵押契約書、汽
    車買賣合約書、高雄市政府營利事業登記證、台新銀行汽車
    貸款申請書暨客戶基本資料表、消費金融產品徵信暨電話照
    會報告、汽車貸款授信審核表（含驗車報告）、汽車貸款撥
    款／動支申請暨委託書、催收資料、支票6 張、汽車照片2
    幀、汽（機）車過戶登記書、行車執照在卷可稽。且經原審
    將當票原本送內政部警政署刑事警察局鑑驗結果，認當票上
    指紋2 枚經比對結果，均與該局檔存被告乙○○指紋卡中拇
    指指紋相符，此有該局93年12月2 日刑紋字第0930024585號
    鑑驗書在卷可稽（原審卷第188 頁）。
　(二)至被告辯稱係於簽汽車買賣文件時即簽立當票，該當票上並
    未註明「當票」字樣，且甲○○並未將前揭車輛交付予伊，
    況伊要買的係三菱的汽車，並非日產的汽車云云。惟本案經
    被告自承係其簽名之汽車買賣合約書、動產擔保交易動產抵
    押設定書上，均係記載標的物為日產廠牌，車型SENTRAN16E
    S 、車牌號碼：5G-9020 號、引擎（車身）號碼：QG-00000
    00號，有汽車買賣合約書、動產擔保交易動產抵押設定書各
    1 份在卷可稽，而被告向員警報案甲○○未交付給伊之車輛
    亦為前揭日產廠牌之車輛，此有乙○○報案筆錄1 份在卷可
    稽。又扣案之當票上已顯著載明「當舖　當票」字樣，其上
    並有記載質當日期、滿當日期、質當金額、汽機車質當欄等
    相關欄位資料，而被告又自陳其學歷為專科畢業，依其智識
    能力，當可知道其所簽名、捺指印之文件係「當票」，又其
    係親自至大成當舖典當前揭車輛等事宜，業據證人陸興漢、
    馬懷平、武佳榮於原審證述明確。足證被告前開辯解，顯係
    事後卸責之詞不足採信。
  (三)證人甲○○於原審證稱：交車時間係92年5 月2 日下午7 時
    等語（見原審卷第49頁）；又證稱：「我隔天要到公司收錢
    ，我告訴你說車子已交給公司了，你說你知道，我還問你身
    分證有無拿到，你說有，在你身上」等語（見原審卷第51頁
    ）；證人馬懷平於原審證稱：「（檢察官問：車子後來有無
    交給被告乙○○？），最後是在當舖交給被告乙○○的」、
    「（檢察官問：後來被告乙○○就開去當舖典當？），是的
    ，我跟他一起去當舖的」等語（見原審卷第241 頁）；證人
    即銀行承辦人員賴昇明於原審證稱：「（檢察官問：該部車
    子的本利是否有還過？），沒有，當時有一疑點感到很奇怪
    ，因被告乙○○要繳第一期款之前2 天（即92年5 月31日）
    ，打電話給我表示他未收到車子，不想繳貸款，我問他，為
    何沒有收到車子不趕快跟車商聯絡，這段時間已長達20、30
    天之久，本件是在92年5 月2 日撥款的，第一期款應於92年
    6 月2 日繳款」等語（見原審卷第63頁）；綜上說明，苟被
    告乙○○遭證人甲○○詐騙並未於92年5 月2 日交車，被告
    亦未於92年5 月5 日前往大成當舖典當10萬元，揆之常情，
    被告理應於交車時間即92年5 月2 日過後幾天隨即報案才是
    ，豈有於汽車貸款第一期款屆期前2 天即92年5 月31日才去
    電證人賴昇明表示未交車，且不想繳貸款，隨即於92年6 月
    5 日下午1 時40分前往高雄縣警察局岡山分局橋頭分駐所指
    控甲○○涉犯詐欺罪，益證被告係以誣告之手段欲達到不繳
    貸款之目的甚明。
  (四)綜上所述，被告既已明知甲○○已交付前揭車輛給伊所指定
    之馬懷平，伊並已將該車典當給「大成當舖」，卻向員警謊
    稱甲○○未交付該車，而涉有詐欺罪嫌等情，足認被告確有
    誣告他人犯罪，而使他人受刑事處分之犯意及犯行。雖被告
    聲請調閱大成當舖92年5 月5 日之監視錄影帶，然該錄影帶
    並不存在，業據證人陸興漢於原審證述明確（原審卷第54頁
    ），且已如前所述，本案事證已明確，亦無調閱之必要，併
    此敘明。
二、核被告所為，係犯刑法第169 條第1 項之誣告罪。查被告前
    因侵占案件，經法院判處有期徒刑8 月確定，於91年7 月18
    日執行完畢，有卷附臺灣高等法院被告全國前案紀錄表在卷
    可按，其受有期徒刑之執行完畢，5 年以內再犯有期徒刑以
    上之罪，為累犯，依法加重其刑。
三、原審以被告犯誣告罪證明確，適用刑法第169 條第1 項、第
    47條之規定，審酌被告明知他人並無任何犯罪情事，竟意圖
    使他人受刑事處分而誣告他人犯罪，造成他人身心受創，並
    浪費司法資源，犯後不知悔改，否認犯行，態度非佳等一切
    情狀，量處有期徒刑1 年。經核原判決認事用法俱無不合，
    量刑亦甚妥適，被告上訴意旨否認犯罪，指摘原判決不當，
    為無理由，應予駁回。
據上論斷，應依刑事訴訟法第368條，判決如主文。
本案經檢察官邱榮藏到庭執行職務。
中　　華　　民　　國　　94　　年　　6 　　月　　17　　日
                  刑事第五庭    審判長法  官   曾永宗
                                      法  官   李嘉興
                                      法  官   邱永貴
以上正本證明與原本無異。
如不服本判決應於收受本判決後10日內向本院提出上訴書狀，其
未敘述上訴理由者，並得於提起上訴後10日內向本院補提理由書
狀（均須按他造當事人之人數附繕本）「切勿逕送上級法院」。
中　　華　　民　　國　　94　　年　　6 　　月　　20　　日
　　　　　　　　　　　　　　　　　　　書記官   陳武悅
附錄本判決論罪科刑法條：
中華民國刑法第169條第1項
(誣告罪)
意圖他人受刑事或懲戒處分，向該管公務員誣告者，處7 年以下
有期徒刑。
                                                  Ａ
